# 财会〔 2015 〕 3 号问题

提问人：zoujiecpa 时间：2015-04-20 22:22:12
请教陈老师：《关于公布若干废止和失效的会计准则制度类规范性文件目录的通知》》（财会〔 2015 〕 3 号），没有说《企业会计制度》失效，请教《企业会计制度》还可以使用吗？另外，我记得现在有规定，发债企业必须用新会计准则，但不记得是哪个文件了？
一并请教！！感激不尽！！

回答人：chenyiwei
《企业会计制度》目前并未废止，仍有部分企业在使用。但如之前所讨论，仍建议这些企业尽快过渡到新准则，符合《小企业会计准则》适用条件的，也可考虑转为执行《小企业会计准则》。
目前对于发行企业债的情况（发改委主管的），似乎尚无必须按照新会计准则编制报表的要求。

提问人：心海拂清风 时间：2015-04-25 18:05:33
如果该公司的债券在上交所银行间债券市场交易呢？是否需要完全遵守上市公司的要求披露信息和出具财务报告呢?该企业目前执行旧制度，拟今年进行新旧准则转化，谢谢！

回答人：chenyiwei
仅仅发行企业债的企业，即使该企业债在交易所上市交易，也没有必须强制按照新准则编制财务报表的要求。

提问人：心海拂清风 时间：2015-04-26 16:33:06
文件规定有吗？那就是可以按照旧制度进行信息披露？领导刚按照新准则的出完报告

回答人：chenyiwei
证监会、交易所和发改委都没有规定发行企业债的发行人，其申报报表和后续的定期财务报表都只能按照新准则编制。

提问人：zoujiecpa 时间：2015-04-28 22:59:07
陈老师：如果执行《企业会计制度》，如要编制合并报表，但财会〔 2015 〕 3 号将合并报表的相关规定已作废，《企业会计制度》又无对合并报表的规定，请问这种情况下，合并报表编制方法的依据是？？？非常感谢！另外，审计报告正文只能写按《企业会计制度》编制的会计报表，可以加上企业会计准则吗？

回答人：chenyiwei
1 、《企业会计制度》目前并未废止，因此在编制财务报表时仍是可使用的编制基础，直到其本身被财政部正式发文废止为止。但是，如果当地财政、国资部门对大中型企业执行企业会计准则体系（ 2006 ）有明确要求的，则建议企业在当地财政、国资主管部门规定的时限内，通过董事会或总经理办公会等适当的决策程序作出执行新企业会计准则的决议，并履行必要的报备手续后，转为执行新企业会计准则体系。 2 、对于 2014 年度仍在执行《企业会计制度》的企业而言，虽然财会[2015]3号《关于公布若干废止和失效的会计准则制度类规范性文件目录的通知》发布于 2014 年末资产负债表日之后，但仍然是在财务报表批准报出日之前发布的。因此，编制 2014 年度财务报表时，如果财务报表批准报出日在 2015 年 2 月 16 日或之后的，则不能引用被该文件废止的各项“会计准则制度类规范性文件”作为准则依据，而不仅仅是将财会[2015]3号文的发布作为一项“资产负债表日后非调整事项”予以披露。由此，受到影响的企业可能需要履行会计政策变更的相关决策程序。 3 、随着 2006 年之前发布的各项具体会计准则被全面废止，审计报告和财务报表附注的“编制基础”部分的表述需作相应修正。凡是涉及“企业会计准则和《企业会计制度》”的表述，均需修改如下： （ 1 ）首次出现时，修改为：“《企业会计准则——基本准则》和《企业会计制度》（含相关补充规定和问题解答，下同）”； （ 2 ）后续出现时，修改为：“《企业会计准则——基本准则》和《企业会计制度》”。 4 、关于合并报表编制问题，《企业会计制度》仅在第 158 条中有原则性规定：“企业对其他单位投资如占该单位资本总额50%以上(不含50%)，或虽然占该单位注册资本总额不足50%但具有实质控制权的，应当编制合并会计报表。合并会计报表的编制原则和方法，按照国家统一的会计制度中有关合并会计报表的规定执行。企业在编制合并会计报表时，应当将合营企业合并在内，并按照比例合并方法对合营企业的资产、负债、收入、费用、利润等予以合并”。
随着《合并会计报表暂行规定》（财会字[1995]11号）被全文废止，财务报表附注“合并报表的编制依据及方法”部分中不能再提及“财政部财会字[1995]11号《关于印发<合并报表暂行规定>的通知》”，但在实际操作中仍可参照其规定。由于《企业会计准则第 33 号——合并财务报表（ 2014 年修订）》是新企业会计准则体系下的文件，与原制度体系差异较大，尤其是新的合并报表准则中的合并范围确定原则与《企业会计制度》第 158 条存在冲突，因此不建议直接参照《企业会计准则第 33 号——合并财务报表（ 2014 年修订）》的规定编制合并报表。

提问人：zhs7403 时间：2018-03-16 14:58:40
陈老师，目前有变化？发改委的企业债可以继续执行企业会计制度？

回答人：chenyiwei
目前没有变化。企业会计制度仍未正式废止。